臺灣高等法院臺南分院刑事判決
111年度上訴字第892號
上  訴  人  
即  被  告  蕭俊華


選任辯護人  陳澤嘉律師
            李鳳翔律師
            賴巧淳律師
上列上訴人即被告因違反槍砲彈藥刀械管制條例案件，不服臺灣
嘉義地方法院111年度訴字第105號中華民國111年5月31日第一審
判決（起訴案號：臺灣嘉義地方檢察署111年度偵字第106號），
提起上訴，本院判決如下：
    主      文
上訴駁回。
    事實及理由
一、民國110年6月16日修正公布之刑事訴訟法第348條規定：「
    （第1項）上訴得對於判決之一部為之。（第2項）對於判決
    之一部上訴者，其有關係之部分，視為亦已上訴。但有關係
    之部分為無罪、免訴或不受理者，不在此限。（第3項）上
    訴得明示僅就判決之刑、沒收或保安處分一部為之。」考其
    修正理由略謂：「三、為尊重當事人設定攻防之範圍，並減
    輕上訴審審理之負擔，容許上訴權人僅針對刑、沒收或保安
    處分一部提起上訴，其未表明上訴之認定犯罪事實部分，則
    不在第二審之審判範圍。如為數罪併罰之案件，亦得僅針對
    各罪之刑、沒收、保安處分或對併罰所定之應執行刑、沒收
    、保安處分，提起上訴，其效力不及於原審所認定之各犯罪
    事實，此部分犯罪事實不在上訴審審查範圍。爰增訂本條第
    三項，作為第二項之例外規定，以資適用。」可見該條第3
    項為第2項關於有關係部分之例外規定，亦即尊重當事人在
    訴訟進行中之處分權，僅於其設定上訴攻防之範圍予以審理
    ，而於上訴審改採罪、刑分離審判原則。故上訴人之上訴範
    圍，如已經上訴審曉諭釐清其上訴之範圍，係僅就刑之量定
    部分提起上訴，則其上訴效力自不及於第一審所認定之犯罪
    事實，此乃屬固有之上訴覆審制之例外規定（最高法院111
    年度台上字第2340號判決意旨參照），又明示就判決之刑上
    訴者，係指就原判決之宣告刑上訴，犯罪事實與罪名均不在
    上訴審之審判範圍（最高法院111年度台上字第1799號判決
    意旨參照）。本件被告僅就原判決所處刑之部分提起上訴，
    業經本院與被告及辯護人確認在卷（本院卷第73頁），是原
    判決關於犯罪事實及沒收部分，不在本院審理範圍。
二、本判決書關於犯罪事實、證據及理由部分，除以下四㈠所述
    部分外，其餘引用原審判決書之記載（如附件）。
三、被告上訴意旨略以：被告於偵審中均自白本案犯行。其係因
    整理胞兄遺物，始意外取得該槍彈，因智識程度不高，故欲
    拜託友人想找認識的警察報繳，短暫持有期間並無任何交付
    、移轉或是利用該槍彈之犯罪行為，卻不慎擊發誤射自己左
    小腿。復於犯後自白坦承全部犯行，大幅節省司法資源，態
    度良好，足見被告其犯行尚非重大，法敵對意識亦不強烈。
    再者被告家中尚有2名罹癌年邁雙親，日常生活所需皆賴被
    告照顧予以撫養，被告深具悔意，犯行非重，原審對被告非
    法持有槍枝之犯罪，雖科以法定最低刑度（或接近法定最低
    刑度），依然有過重之嫌，則本案確有情輕法重、足以引起
    一般人之同情，應依刑法第59條規定減刑等語。
四、經查：
㈠、原判決以被告犯槍砲彈藥刀械管制條例第7條第4項、第12條
    第4項之罪，事證明確，依想像競合犯之規定，從一重論以
    槍砲彈藥刀械管制條例第7條第4項之罪（原判決犯罪事實認
    定關於：被告明知「具殺傷力之改造手槍」、「基於持有具
    殺傷力之非制式槍枝」部分，及於主文諭知被告犯「非法持
    有可發射子彈具殺傷力槍枝罪」部分，與卷附內政部警政署
    刑事警察局鑑定書記載，本件扣案槍枝為制式手槍等情不符
    ，上開部分因非本院審理範圍，僅予敘明，本院關於量刑之
    審理，仍應依本院調查量刑證據之結果，不受其拘束）。量
    刑部分說明，被告本件並無刑法第59條酌減其刑規定之適用
    ，並審酌被告已年近40歲、思慮成熟，竟無故非法持有槍、
    彈等武力，對社會秩序實有不利之影響，且其前曾有重利、
    妨害自由等前科，有臺灣高等法院被告前案紀錄表可查，被
    告素行不佳，仍不知悔改再有上開犯行，實值非難，惟念其
    犯後坦承犯行，態度良好，兼衡本案被告主觀上認知其持有
    之槍械、彈藥種類及數量等侵害法益程度；自述因整理其兄
    長遺物發現槍彈而涉犯本案之犯罪動機；持有槍彈之期間非
    長等節，暨其無業、高中肄業之智識程度；未婚、無小孩、
    與父母同居之家庭生活狀況，量處有期徒刑5年1月，併科罰
    金新臺幣3萬元，並就罰金刑部分，諭知易服勞役之折算標
    準。
㈡、上訴意旨雖主張，本件應適用刑法第59條規定減刑，然刑罰
    係以行為人之責任為基礎，而刑事責任復具有個別性，因此
    法律授權事實審法院依犯罪行為人個別具體犯罪情節，審酌
    其不法內涵與責任嚴重程度，並衡量正義報應、預防犯罪與
    協助受刑人復歸社會等多元刑罰目的之實現，而為適當之裁
    量，此乃審判核心事項，故事實審法院在法定刑度範圍內裁
    量之宣告刑，倘其量刑已符合刑罰規範體系及目的，於裁量
    權之行使無所逾越或濫用，即屬適法妥當，自不得任意指摘
    為違法。又刑法第59條規定之酌量減輕其刑，係指犯罪另有
    特殊之原因與環境，在客觀上足以引起一般同情，認為即使
    予以宣告法定最低度刑，猶嫌過重者，方有其適用。經查：
　⒈被告所持有之扣案槍枝，為口徑919㎜「制式手槍」，為土耳
    其TriStar廠T-100型，槍號為00000000，槍管內具6條右旋
    來復線，擊發功能正常，可供擊發同口徑制式子彈使用，認
    具殺傷力，有內政部警政署刑事警察局鑑定書可參（偵卷第
    19-24頁），並非一般常見換裝土造金屬槍管之改造手槍（
    依現行法均應論以槍砲彈藥刀械管制條例第7條第1項或第4
    項之罪），於擊發功能上當屬優越，且被告又持有可以配合
    使用之子彈1顆，具有相當之危險性，此與單純持有槍枝之
    情況不同。況且，被告除持有制式手槍、子彈外，更將持有
    之制式手槍、子彈攜帶外出，導致誤擊自傷，衡其犯罪情節
    及犯罪所生危害性，亦與僅將槍枝、子彈藏放於家中，無危
    害不特定人風險之情況有異，上訴意旨認為，被告本件犯罪
    情節輕微，已屬無據。
　⒉被告雖供稱，之所以持槍、彈前往黃國忠住處附近，係為透
    過黃國忠向警方報繳自首，然黃國忠就此證稱：被告駕駛黑
    色賓士到我現住地門口，我就上他的車坐在副駕駛座問他說
    有什麼事，他就拿出一個牛皮紙袋，從中拿出一把槍，跟我
    說你看這把改得很漂亮，我就接過手觀看，我當時有把彈匣
    卸下，有看到上面有一顆子彈，但確切有多少顆我不清楚，
    我看到子彈後，我怕槍裡面還有子彈，所以我有做清槍的動
    作，清完槍後我稍微觀看一下，就將彈匣裝上還給他，還給
    他後，剛好有朋友傳LINE給我，我在回訊息的過程中突然聽
    到槍響，我就下車至駕駛座查看，發現被告的左小腿中彈，
    我就問他說要不要送他去醫院，他說不用，他自己駕駛他的
    自小客車去就好等語（警卷第9-10頁），並未證稱被告當時
    有向警方報繳槍械自首之意願，與被告所辯並不相符，而被
    告就此又稱：我當時來不及講，一開始我打電話說要拿東西
    給他看，到了以後我才跟他說要拿槍給他看等語（本院卷第
    121頁），足見被告當時確實並未向黃國忠表明自首之意。
　⒊被告誤擊受傷後，隨即離去黃國忠住處，並聯絡友人廖耕瑩
    前往嘉義市○區○○路○段000號附近搭救，廖耕瑩抵達後發現
    被告受有槍傷，隨即駕車搭載被告前往臺中榮民總醫院嘉義
    分院就醫，以上為證人廖耕瑩及同行另名友人鄭奇松供述在
    卷（警卷第14-19、22-24頁），再依警員職務報告記載，警
    員陳尹正、劉邦局於巡邏勤務時，前往臺中榮民總醫院嘉義
    分院簽巡，經醫院保全人員告知，一名男性疑似槍傷至急診
    就醫，經詢問急診室醫師，初步研判為槍傷，經調閱監視錄
    影紀錄後，發現被告由廖耕瑩駕車搭載前往急診就醫，經通
    知廖耕瑩、鄭奇松到案說明，並於上開車內查扣制式手槍1
    枝等物，因而查獲上情（偵卷第43頁、45頁），足見本件並
    非出於被告之自首而查獲，實難僅憑被告稱，當初前往黃國
    忠住處，係出於自首之意，而認為被告本件犯行有何情節特
    別輕微之處。至於被告上訴意旨稱，因整理胞兄遺物，而發
    現本件扣案制式手槍與彈殼等情，與原審認定之犯罪事實並
    無不符，且被告上訴後，就此部分之量刑基礎，亦未提出其
    他證據資料，僅表示依被告供述為有利之認定（本院卷第77
    頁），則被告上訴後指摘原審未考量此情而予以酌減其刑，
    亦無理由，併予敘明。
　⒋被告上訴後雖又提出父親之診斷證明書（罹患肝細胞癌）、
    被告診斷證明書及就診治療查詢單（因左腿傷口癒合不良，
    持續門診追蹤治療）、感謝狀（贊助辦理急難救助事業、捐
    助善款、樂捐布施香油、捐款及捐贈白米、實物捐贈），然
    上開量刑資料，分屬刑法第57條第4款「犯罪行為人之生活
    狀況」、第5款「犯罪行為人之品行」之相關事證，僅屬量
    刑事項之一部，尚與其餘量刑事項無涉，考量槍枝犯罪嚴重
    影響社會治安，持有槍枝、子彈對人之生命身體之潛在危害
    性極高，更遑論將槍枝、子彈一併攜出藏放處所，並因此擊
    發之情況，更難為一般人所同情，是綜合考量被告本件犯罪
    目的、動機、所受刺激、生活狀況、品行、智識程度、犯罪
    所生之危險、犯罪後之態度等各項因素，並無何客觀上足以
    引起一般同情，而認為量處法定罪低刑度猶嫌過重之情況，
    原判決未依刑法第59條規定酌減其刑，並無違誤。
㈢、至於上訴意旨又請求為緩刑之諭知，然本件宣告刑既已超過
    有期徒刑2年，即無從宣告緩刑。
五、綜上，原判決並無上訴意旨所指量刑違法或不當之處，被告
    上訴請求減刑並諭知緩刑，為無理由，應予駁回。
六、應適用之程序法條：刑事訴訟法第368條、第373條。　　　
本案經檢察官李志明提起上訴、檢察官陳昱旗到庭執行職務。
中　　華　　民　　國　　111 　年　　8 　　月　　31　　日
                  刑事第二庭    審判長法　官  楊清安
                                      法　官  陳顯榮
                                      法　官  蕭于哲
以上正本證明與原本無異。
如不服本判決應於收受送達後20日內向本院提出上訴書狀，其未
敘述上訴理由者，並得於提起上訴後20日內向本院補提理由書（
均須按他造當事人之人數附繕本）「切勿逕送上級法院」。
　　　　　　　　　　　　　　　　　　　書記官  鄭信邦
中　　華　　民　　國　　111 　年　　8 　　月　　31　　日
附錄本案論罪科刑法條全文
槍砲彈藥刀械管制條例
第7條
未經許可，製造、販賣或運輸制式或非制式火砲、肩射武器、機
關槍、衝鋒槍、卡柄槍、自動步槍、普通步槍、馬槍、手槍或各
類砲彈、炸彈、爆裂物者，處無期徒刑或7年以上有期徒刑，併
科新臺幣3千萬元以下罰金。
未經許可，轉讓、出租或出借前項所列槍砲、彈藥者，處無期徒
刑或5年以上有期徒刑，併科新臺幣1千萬元以下罰金。
意圖供自己或他人犯罪之用，而犯前二項之罪者，處死刑或無期
徒刑；處徒刑者，併科新臺幣5千萬元以下罰金。
未經許可，持有、寄藏或意圖販賣而陳列第1項所列槍砲、彈藥
者，處5年以上有期徒刑，併科新臺幣1千萬元以下罰金。
意圖供自己或他人犯罪之用，以強盜、搶奪、竊盜或其他非法方
法，持有依法執行公務之人所持有之第1項所列槍砲、彈藥者，
得加重其刑至二分之一。
第1項至第3項之未遂犯罰之。
第12條
未經許可，製造、販賣或運輸子彈者，處1年以上7年以下有期徒
刑，併科新台幣500萬元以下罰金。
未經許可，轉讓、出租或出借子彈者，處6月以上5年以下有期徒
刑，併科新台幣300萬元以下罰金。
意圖供自己或他人犯罪之用，而犯前二項之罪者，處3年以上10
年以下有期徒刑，併科新台幣700萬元以下罰金。
未經許可，持有、寄藏或意圖販賣而陳列子彈者，處5年以下有
期徒刑，併科新台幣300萬元以下罰金。
第1項至第3項之未遂犯罰之。